【裁判字號】    96,再,95
【裁判日期】    980622
【裁判案由】    有關國防事務
【裁判全文】
臺北高等行政法院判決
                                     96年度再字第00095號
再審  原告  丙○○甲○○之承.
            丁○○甲○○之承.
                      生）
兼  上一人
法定代理人  乙○○ 甲○○之.
再審  被告  國防部軍事情報局
代  表  人  葛廣明（局長）住同上
訴訟代理人  戊○○
上列當事人間因有關國防事務事件，再審原告不服最高行政法院
中華民國94年3 月24日94年度判字第415 號判決，關於依行政訴
訟法第273 條第1 項第13款部分提起再審之訴。本院判決如下：
    主  文
再審之訴駁回。
再審訴訟費用由再審原告負擔。
    理  由
一、事實概要：緣再審原告之被繼承人甲○○（民國97年9 月25
    日死亡）以其任職總統府資料組，39年間派任上海地區組織
    簡任二階（少將）特派員，從事情治工作，40年間為中共公
    安局逮捕，入獄服刑29年，在大陸親屬悉遭牽連，69年經遣
    送返臺等情（嗣經遭預備叛亂罪判刑5 年部分，已經財團法
    人戒嚴時期不當叛亂暨匪諜審判案件補償基金會決定補償）
    ，於89年7 月間向再審被告請求補發39年至74年之薪資、少
    將退休俸等，經再審被告以89年12月26日（89）品正字第29
    013 號函否准所請。甲○○不服，提起訴願，遭國防部駁回
    ，嗣提起行政訴訟，經本院90年度訴字第4890號判決（下稱
    原審判決）駁回，復提起上訴，遭最高行政法院94年3 月24
    日以94年度判字第00415 號判決（下稱原確定判決）駁回，
    甲○○遂提起本件再審之訴。其中甲○○依行政訴訟法第27
    3 條第1 項第1 款事由提起再審之部分，業經最高行政法院
    以96年度判字第01562 號判決駁回，另依同條項第13款事由
    提起再審之部分，由最高行政法院依同法第275 條第3 項規
    定，裁定移送本院管轄。
二、再審原告主張略以：中國共產黨94年10月25日「紀念台灣光
    復60週年系列活動」指定邀請：「甲○○（即再審原告之被
    繼承人）：原任國民黨少將特派員」前往參加，有該活動之
    貴賓名錄影本可稽，由此觀之，中國共產黨經查證亦公認甲
    ○○原任我國政府之「少將特派員」。聲明請求撤銷確定判
    決、原審判決、訴願決定及原處分；再審被告應給付再審原
    告新臺幣3,528 萬元之薪資與退休俸，及依年息5%計算之利
    息云云。
三、再審被告答辯略以：再審原告於再審狀所引述之證據資料，
    均曾於原審提出，現反覆以同一證據作為再審事由，難認有
    行政訴訟法第273 條第1 項第13、14款「當事人發見未經斟
    酌之證物或得使用該證物者」、「原判決就足以影響判決之
    重要證物漏未斟酌」之再審事由，再審原告之主張為無理由
    ，請求駁回再審原告之訴等語。
四、本院查：
  (一)本件原起訴之再審原告甲○○於97年9 月25日死亡，已由本
    院裁定命其繼承人丙○○、丁○○、乙○○承受訴訟；又甲
    ○○提起本件再審之訴後，再審被告之代表人已由沈世籍變
    更為葛廣明，茲由新任代表人具狀聲明承受訴訟，核無不合
    ，應予准許，合先敘明。
  (二)按「有左列各款情形之一者，得以再審之訴對於確定終局判
    決聲明不服。但當事人已依上訴主張其事由或知其事由而不
    為主張者，不在此限：．．．十三當事人發見未經斟酌之證物
    或得使用該證物者，但以如經斟酌可受較有利益之裁判者為
    限。．．．」、「再審之訴顯無再審理由者，得不經言詞辯
    論，以判決駁回之。」行政訴訟法第273 條第1 項第13款、
    第278 條第2 項分別定有明文。次按行政訴訟法第273 條第
    1 項第13款所謂發見未經斟酌之重要證物者，係指該證物在
    前訴訟程序中即已存在而當事人不知其存在，或雖知有此，
    而不能使用，現始發現或得使用者而言，並以如經斟酌可受
    較有利益之裁判者為限。若前訴訟程序終結後始作成之文件
    ，或當事人於前訴訟程序中即知其存在，且無不能使用情形
    而未提出者，均非現始發見之證物，不得據以提起再審之訴
    。最高行政法院91年度判字第539 、2379號判決可資參照。
  (三)本件再審原告之被繼承人甲○○於本件再審程序時所提出原
    確定判決未經斟酌之證物即中國共產黨94年10月25日「紀念
    台灣光復60週年系列活動」邀請參加貴賓名錄影本，經查為
    於原審判決言詞辯論終結後始作成之文書，核諸前開說明，
    與提起再審之訴要件不合，不應准許。況該參加貴賓名錄，
    並非我國官方對於甲○○軍職之正式證明，且一般而言，於
    類此紀念活動大會多會尊重參加人員自報之職稱或頭銜並使
    用之，而不會嚴格查證或擅自更改，依此亦無從為甲○○確
    有任該軍職之有利證據。
  (四)復查，原審判決駁回甲○○訴訟之理由略以：1.甲○○之薪
    資請求權已逾15年而消滅，又甲○○請求給付軍職薪津期間
    ，係屬被俘期間已停役，並無薪餉請求權；2.退休俸之給與
    以退伍除役為前提，因甲○○未曾依法辦理軍職退伍除役，
    故無退休俸之給與可言；3.至於甲○○是否具軍職年資，應
    由甲○○於申請辦理退伍除役之事件中審究；4.目前我國未
    有法令對情報人員予以補償之規定，自無從給與，且甲○○
    已受每月生活補助費、特別慰問金、特別補助費、著作獎勵
    金、特慰金等，綜上駁回甲○○所請等語。原確定判決略以
    ：甲○○既係「從事情治工作」，屬於敵後情報工作被俘歸
    來人員，與「國軍在臺期間作戰被俘歸來人員人事處理作業
    要點」所訂「奉派執行作戰任務」之規定不符，甲○○主張
    得適用上開要點之規定，請求被俘期間之補償金，自無可採
    。．．．在行政程序法施行前，尚無關於公法上請求權係因
    時效完成而「當然消滅」之規定（行政程序法第131 條第2
    項參照），原審判決未經再審被告為拒絕給付之抗辯，即以
    消滅時效業已完成，即認甲○○之請求權已歸消滅，容有未
    洽，惟因判決之結果尚無不同，仍應予維持。本件甲○○之
    請求既乏法規依據，原審判決以再審被告否准甲○○申請補
    償金等，並無不合，因將訴願決定及原處分予以維持，駁回
    甲○○之訴，經核尚無違背法令情事等語。由上可知，原審
    判決及原確定判決均未審究甲○○之軍職身分與年資，而係
    以甲○○之請求乏法規依據為由駁回甲○○上揭訴訟，甲○
    ○於原審判決及原確定判決後，始提出上揭證據資料，縱經
    斟酌，亦不足為有利於甲○○之判決結果，不合首揭法條規
    定之「當事人發見未經斟酌之證物或得使用之證物，且如經
    斟酌可受較有利益之裁判者」之要件，要難據為再審之理由
    。
五、綜上所述，再審原告依行政訴訟法第273 條第1 項第13款再
    審事由，提起本件再審之訴，依其起訴主張之事實，顯難認
    有再審理由，爰不經言詞辯論，逕以判決駁回。
據上論結，本件再審之訴顯無理由，依行政訴訟法第278 條第2
項、第98條第1 項前段、第104 條，民事訴訟法第85條第1 項前
段，判決如主文。
中    華    民    國    98    年    6     月    22    日
                   臺北高等行政法院第四庭
                             審判長法  官  鄭小康
                                   法  官  林妙黛
                                   法  官  陳秀
上為正本係照原本作成。
如不服本判決，應於送達後20日內，向本院提出上訴狀並表明上
訴理由，如於本判決宣示後送達前提起上訴者，應於判決送達後
20日內補提上訴理由書（須按他造人數附繕本）。
中    華    民    國    98    年     6    月   22     日
                                   書記官  楊子鋒


司法院資訊處製作；財團法人民間司法改革基金會備份。
